臺灣基隆地方法院刑事判決　　　　　　　 94年度易字第261號
公　訴　人　臺灣基隆地方法院檢察署檢察官
被　　　告　甲○○
　　　　　　丙○○
共　　　同
選任辯護人　洪戩穀　律師
上列被告因恐嚇等案件，經檢察官提起公訴（93年度偵字第938
號），本院判決如下：
    主  文
甲○○、丙○○均無罪。
    理  由
一、公訴意旨略以：被告甲○○、丙○○夫婦與告訴人蔡鴻鈞係
    鄰居關係（被告甲○○、丙○○之住居所與告訴人蔡鴻鈞之
    住所雖毗鄰，然均登記為台北縣瑞芳鎮○○路17號），於民
    國九十三年十一月十日凌晨二時許，臺北縣瑞芳鎮公所為興
    建黃金博物館週邊道路而對鎮○○○○路進行道路施工，蔡
    鴻鈞要求前去管制交通人員莊景文及駕駛機具之工人，將甲○○、丙○○夫婦原在逢甲路17號前所鋪設的水泥墩挖除，
    甲○○、丙○○見此遂出面阻擋，駕駛機具工人見有人阻止
    遂未挖除該水泥墩，蔡鴻鈞即返回住處取出電鑽並自行開挖
    該水泥墩，甲○○、丙○○即心生不滿，竟出於恐嚇危害安
    全之犯意聯絡，丙○○即對蔡鴻鈞揚言：如拆除原有水泥墩
    ，將砌造另一路障，使蔡鴻鈞住處水淹五米高，而甲○○則
    揚言要找二名兒子回來與蔡鴻鈞理論，致蔡鴻鈞心生畏懼，
    甲○○另再出於公然侮辱之犯意，當眾出言說蔡鴻鈞說話「
    咿咿喔喔」等語，因認被告丙○○、甲○○涉犯刑法第三百
    零五條恐嚇危害安全罪，被告甲○○另涉犯同法第三百零九
    條第一項之公然侮辱罪嫌。
二、按犯罪事實應依證據認定之，無證據不得推定其犯罪事實。
    又不能證明被告犯罪者，應諭知無罪之判決，刑事訴訟法第
    一百五十四條第二項、第三百零一條第一項分別定有明文。
    又事實之認定，應憑證據，如未能發現相當證據，或證據不
    足以證明，自不能以推測或擬制之方法，以為裁判基礎（最
    高法院四十年台上字第八六號判例參照）。再告訴人之告訴
    ，本以使被告受刑事訴追為目的，故其陳述是否與事實相符
    ，自應調查其他證據，以資審認，苟其所為攻擊之詞，尚有
    瑕疵，則在此瑕疵未予究明以前，即不能遽採為斷罪之基礎
    （最高法院六十九年台上字第一五三一號判例參照）。另按
    認定犯罪事實，所憑之證據，雖不以直接證據為限，間接證
    據亦包括在內，然無論直接或間接證據，其為訴訟上之證明
    ，須於通常一般之人均不致於有所懷疑，而得確信其為真實
    之程度者，始得據之為有罪之認定，倘其證明尚未達到此一
    程度，而有合理性懷疑之存在時，即無從為有罪之認定，此
    亦有最高法院七十六年台上字第四九八六號判例可資參照。
三、經核公訴人認定被告丙○○、甲○○上開犯罪，無非係以告
    訴人蔡鴻鈞之指訴、證人乙○○證稱案發時告訴人與被告二
    人二度發生口角衝突，其雖未聽聞被告二人恐嚇及被告甲○○公然侮辱之言語，然告訴人與二被告於案發時既為是否要
    挖除渠等家門前之水泥墩而發生口角爭執，則該情境下自無
    口出好言之餘地，又告訴人確實有口齒不清之現象，足認告
    訴人指認不虛，為其主要論據。訊據被告二人則均堅決否認
    上開事實，辯稱：案發日即九十三年十一月十日凌晨二時許
    ，告訴人要求道路施工人員中之駕駛機具之人挖除台北縣瑞
    芳鎮○○路17號門前之水泥墩，先係被告甲○○出面阻止，
    駕駛機具之人遂未挖除而離去，告訴人旋入屋內拿電鑽欲自
    行挖除該水泥墩，被告甲○○又勸阻告訴人，此時被告丙○○才出來屋外叫被告甲○○莫再與告訴人爭吵，被告二人自
    始至終均未恐嚇或公然侮辱告訴人等語。經查：證人乙○○
    於本院九十四年八月十六日審理時詳細證稱「逢甲路17號就
    在台二丁大馬路路口附近，我當時是作交通管制，告訴人是
    請開挖土機的司機協助處理逢甲路17號門前水泥墩之拆除。
    」、「甲○○先從逢甲路17號出來，她最先和告訴人發生爭
    吵，丙○○大約隔了十五至二十分鐘才出來，丙○○出來之
    後，他和甲○○二人和告訴人一起吵。」、「我有聽到一、
    二句（告訴人與被告甲○○爭吵之內容），告訴人要挖土機
    司機挖水泥墩，甲○○有說『你給我挖挖看』，我就聽到這
    句。」、「（辯護人問證人乙○○：後來丙○○隔十五至二
    十分鐘出來之後，第二次被告二人與告訴人爭吵的內容為何
    ？）這次爭吵的內容我沒有聽見，因為我在路口指揮交通，
    台二丁線很多車子往來，聲音很大，所以沒有聽見爭吵內容
    。」、「（辯護人問證人乙○○：你有無親耳聽到被告甲○○向告訴人說『你給我挖挖看，否則我要叫我二個兒子回來
    與你理論』、被告丙○○向告訴人說『若拆除水泥墩，我要
    在你家作路障，讓水淹五米高』？）我只有聽到『你給我挖
    挖看』，其他的內容因為大車在台二丁線往來頻繁我聽不清
    楚。」、「（辯護人問證人乙○○：93年11月10日案發當晚
    當場除了你之外，有無其他人目睹被告與告訴人之間為了水
    泥墩挖除的事而爭吵？）沒有，只有我而已，其他的施工人
    員在前面五百公尺左右，離案發現場很遠。」、「（辯護人
    問證人乙○○：案發當晚凌晨你有無聽到甲○○說告訴人說
    話『咿咿喔喔』？）沒有聽到，他們第一次爭吵後，我們工
    作人員各作各的事，我也是在路口繼續交管，不可能停在他
    們門口聽。」、「（辯護人問證人乙○○：第一次爭吵之後
    現場的工作人員是否只剩下你？）是的。」、「（審判長問
    證人乙○○：案發當晚逢甲路17號附近進行道路施工，當時
    有無警察人員在場？）沒有，只有我們施工人員。」、「（
    審判長問證人乙○○：有無民眾出來看你們施工？）很少，
    因為那時候已經很晚了，都已經在睡覺，有一個老婦人探頭
    出來看一下，知道有人在爭吵就回頭了，只有我一個在場。
    」、「她（甲○○）第一次與告訴人爭吵的時候，（挖土機
    司機）有在場，然後挖土機司機就往前繼續施工，到丙○○
    從屋內出來，他和甲○○第二次和告訴人爭吵的時候，挖土
    機已經不在現場了。」、「當時有很多大卡車沿台二丁線從
    瑞芳往台北的方向開，我所站的位置就是往台北方向的車道
    。」、「（審判長問證人乙○○：當時車子經過會不會很吵
    ？）會。」等語。由此可見，本件唯一之目擊證人乙○○雖
    於案發時距離被告與告訴人口角現場甚近，然其在路口指揮
    交通，加上台二丁線有很多大型車輛路過，其僅聽見被告甲○○向告訴人陳稱「你給我挖挖看」，並無聽聞被告丙○○
    對蔡鴻鈞揚言：如拆除原有水泥墩，將砌造另一路障，使蔡
    鴻鈞住處水淹五米高，被告甲○○揚言要找二名兒子回來與
    蔡鴻鈞理論，被告甲○○當眾出言說蔡鴻鈞說話「咿咿喔喔
    」等語。次查，刑事案件之證據採認雖不限於直接證據、間
    接證據或情況證據，然情況證據之引用係在案件之發生除被
    告與告訴人在案發現場外，因別無其他證人或證物存在或案
    發當時雖存在然現已不復可查，因之，必須旁徵案發當時之
    情景、現象、環境，以探詢被告辯詞與告訴人之指訴何者為
    可採，如告訴人之指訴為可採，因其之指訴在刑事證據上本
    屬證詞之一種，在情況證據擔保其之指訴並非憑空誣指、故
    陷被告於罪之情形下，逕以告訴人之指訴為案發事實之認定
    基礎，換言之，即以該情況證據作為案件採認之重要根據；
    準此以觀，本件實無任何所謂之情況證據存在，「告訴人與
    被告二人口角爭執，應無口出好言」並非係一可用以探詢被
    告與告訴人二方面之陳詞何者為可採之情況證據，殊不得藉
    以建立告訴人指訴非子虛烏有之命題。綜上，本案之目擊證
    人無法證明二被告有對告訴人出之以上開恐嚇、公然侮辱之
    言詞，復無其他證據（包括情況證據）足以擔保告訴人之指
    訴可信性，自不能以其之指訴遽採為斷罪之基礎。本案既查
    無任何證據，足證被告有何公訴人所指上開犯行，衡諸首開
    法條及判例要旨，自應為被告無罪之諭知。
據上論斷，應依刑事訴訟法第三百零一條第一項，判決如主文。
本案經檢察官黃鴻達到庭執行職務
中　　華　　民　　國　　94　　年　　8 　　月　　30　　日
                  刑事第三庭審判長法　官　鄭景文
                                  法　官　王美婷
　　　　　　　　　                法　官  曾雨明
以上正本證明與原本無異。
對於本件判決如有不服，應於收受送達後10日內，向本院提出上
訴書狀，上訴於臺灣高等法院。
中　　華　　民　　國　　94　　年　　9 　　月　　2 　　日
　　　                            書記官  王靜敏
